臺灣臺中地方法院刑事判決　　　　　　　　　　　　九十二年度易字第一八三二號
　　公　訴　人　臺灣臺臺中地方法院檢察署檢察官
　　被　　　告　辛○○
　　選任辯護人　陳育仁律師
右列被告因竊盜案件，經檢察官提起公訴（九十年度偵字第二○六五五號），本院判
決如左：
    主  文
辛○○竊盜，處有期徒刑參月，如易科罰金，以參佰元折算壹日。
    事  實
一、辛○○自民國九十年六月間起任職於永雋營造有限公司（下稱永雋公司），擔任
    工地專業經理人，並於永雋公司向臺中縣太平市公所（下稱太平市公所）承包之
    溪洲橋改建土木工程施作現場，擔任乙方（即承包商永雋公司）監工之職。辛○○明知前開工程施作過程中，在該公有河川地（屬經濟部水利署己○○○○管理
    ）現場所挖取之土石不得外運。詎辛○○竟意圖為自己不法之所有，授意並利用
    其所僱用在上開工程現場（即臺中縣太平市溪洲橋左岸），自備挖土機負責開挖
    工程之不知情之庚○○，將所挖取之土石變賣，所得由庚○○收取，充作辛○○
    應支付庚○○前開工作報酬之一部分。庚○○乃再轉託其姪子即不知情之湯文椋
    ，僱用不知情之挖土機司機陳志昭，自九十年十一月十三日上午十時許至同日十
    六時三十分許，在上開工程現場，接續以挖土機挖取砂石十餘車（均為載運量十
    五立方米之砂石車）後，再以每立方米新臺幣（下同）五十五元之代價出售予不
    知情之全臺砂石場負責人丙○○，而由丙○○自行僱用司機洪源陽、陳建銘駕駛
    砂石車負責載運上開挖起之土石至全臺砂石場（位在臺中市○○○路附近）堆放
    （以上庚○○、湯文椋、陳志昭、丙○○、洪源陽、陳建銘六人業經檢察官為不
    起訴處分）。嗣於同日十六時三十分許，經濟部水利署己○○○○（下稱己○○○○）駐衛警察丁○○據報會同警方在臺中縣太平市溪洲橋左岸當場查獲，並扣
    得挖土機一部、砂石車二部。
二、案經臺中縣警察局移送臺灣臺中地方法院檢察署檢察官偵查起訴。
    理  由
一、訊據被告辛○○固坦認有於永雋公司所承包之溪洲橋改建土木工程中擔任現場監
    工，並僱用庚○○在現場負責開挖工作等事實，惟矢口否認有何盜採砂石之故意
    ，其所辯及選任辯護人辯護意旨係以：依本件溪洲橋改建土木工程之工程契約書
    所附包商估價單中，土木工程工作費包括挖土方、回填方、填土方、土石堆置、
    廢方處理等三十三項工程項目。本件工程因河道改變，需將舊河道上之舊橋打掉
    ，並於新河道上建新橋，故工程中有關舊橋、舊有引道部分均會產生廢土石方，
    而新橋下方橋墩處需放置沉箱，故施作橋墩時亦會產生廢方，均需依估價單中廢
    方處理之工程項目施作。而所謂廢方處理，即是將上開工程所產生之廢土石方清
    除。又本件工程契約係於八十八年六月二日所簽訂，契約中原本並未有「土石不
    得外運」之規定。又依卷附臺灣省己○○○○（現已改制為經濟部水利署己○○○○）受理申請一般設施使用河川公地案會勘紀錄所載，係於八十八年六月二十
    五日上午十點會勘，會勘後固有作成結論「不得有遭傾倒垃圾、廢土及盜（濫）
    採石（含外運）之情事」，然上開會勘日期係在簽約之後，且會勘時並未通知永
    雋公司派員參與，事後太平市公所亦未告知永雋公司上開會勘結果，而太平市公
    所派駐現場之監工亦未告知不得外運之規定，故被告並不知道土石不得外運之事
    ，而係依廢方處理之工程項目，由永雋公司委請庚○○處理工程土石方。且永雋
    公司委請庚○○處理工程廢土石方尚需支付每日一萬元之工資，且係依工程契約
    之規定施作，被告並無意圖為自己或他人不法利益之主觀意圖。至於庚○○另將
    需處理之土石以每立方米五十五元之代價轉賣予丙○○之事，被告並不知情，且
    丙○○係向庚○○購買土石，是被告並無將土石出售他人情事。本件工程契約既
    未規定河川中之土石不得外運，且依工程項目，永雋公司尚負有將廢土石方處理
    之義務，被告既為永雋公司之監工，自需依工程契約規定施作，故所為非屬盜採
    砂石之行為云云。經查：
（一）關於被告於右開時地僱用庚○○挖取土石，庚○○並將挖起土石售予丙○○等
      事實，業經證人丁○○、湯文椋、陳志昭、洪源陽、陳建銘於警詢及檢察官偵
      訊時，及證人庚○○、丙○○於警詢、檢察官偵訊及本院審理時證述明確，並
      有上開溪洲橋改建土木工程施作現場、全臺砂石場堆置砂石現場及砂石車、挖
      土機等照片十九紙、丙○○所開立之運貨請款聯一紙附卷可憑，且有挖土機一
      部、砂石車二部扣案可資佐證。又證人庚○○於本院審理時具結證稱：「被告
      是有說砂石有人要買時，可以賣掉，賣掉的錢是歸我所有。」；又於警詢時證
      稱：「（你係以何種代價向辛○○購得工程現場之砂石，又以何種價格轉售丙○○？）我是怪手至現場工地幫辛○○工作來抵扣挖取砂石之金錢，並以每一
      米五十五元代價轉售丙○○。」、「（你為何將砂石、土方外運並轉賣丙○○
      ？）那只是我怪手工作之工錢而已。」各等語，足徵被告確有授意庚○○將工
      程現場挖起土石轉售以抵充工資費用。
（二）證人即本件工程太平市公所承辦技士乙○○於本院審理時具結證稱：「砂石不
      得外運是一般工程的常識，依我的判斷，永雋公司、永嵩公司應該知道。」等
      語；再證人即受太平市公所委託之甲方監工甲○○（其為永嵩工程顧問有限公
      司工程員，該公司受太平市公所委託辦理溪洲橋改建土木工程之規劃、設計、
      監造、完工決算等服務工作），於本院審理時具結證稱：「我們有告知辛○○
      砂石不得外運，我沒有跟他明講廢置方可以外運，但是依照工程慣例廢置方是
      可以外運，只是廢置方若是含有砂石的話，也是不能外運。」、「我有口頭告
      知辛○○如果有砂石就是不得外運，且太平市公所與永雋公司所訂的工程合約
      書附件有平面圖，其中有載明砂石不得外運。」等語；核之卷附太平市公所與
      永雋公司訂定之溪洲橋改建土木工程契約書之附件結構平面圖中，確有明定「
      除廢棄物及引道利用填方外，所剩餘土方應依工地工程司配合水利處之指示運
      至指定地點堆放並整平」。本院於審理時當庭提示被告前開工程契約書及所附
      結構平面圖，被告亦供認對所載內容確有所悉，其接手本件工程後，永雋公司
      有拿工程合約書給其看。足徵被告所辯本件工程契約並未規定河川中之土石不
      得外運，其主觀上亦不知悉土石不得外運云云，均有未實。
（三）被告雖復辯稱：上開外運之土石係屬工程項目中應處理清運之廢方云云。惟本
      院於審理中提示卷附本件經挖取外運之土石照片，證人甲○○具結證稱：「這
      些東西非屬廢方，而是不得外運的砂石。」、證人即己○○○○正工程師戊○○亦具結證稱：「這些土石是不得外運，是屬於比較劣質的級配石。」等語；
      參以卷附丙○○所開立之運貨請款聯之品名欄內亦載「級配」，且庚○○亦以
      每立方米五十五元之高價（不含運費）出售予丙○○之全臺砂石場，足徵本案
      被告授意並利用庚○○遣工挖取變賣之物，乃不得外運之有價級配土石，而非
      工程廢方。再被告既有能力出任本件橋樑改建工程施作現場監工，復自承有五
      、六年之專業經理人工作資歷，其顯具區別判斷何者屬不得外運土石、何者屬
      工程廢方之經驗與知識，其竟為扣抵工資，而授意並利用不知情之庚○○挖取
      不得外運之土石變賣，主觀上顯具有不法所有之意圖，客觀上亦有盜採河川公
      地砂石之行為。綜上所述，被告前開所辯各節，無非事後圖卸刑責之詞，均不
      足採信。本案事證明確，被告犯行已堪認定。
二、核被告辛○○所為，係犯刑法第三百二十條第一項之竊盜罪，其利用不知情之庚○○盜採前開砂石，為間接正犯。被告於短時間內在同一地點密集盜採十餘車砂
    石，屬接續犯。爰審酌被告素行良好（有臺灣臺中地方法院檢察署刑案資料查註
    紀錄表及臺灣高等法院被告全國前案紀錄表在卷可按）、犯罪之動機、目的為圖
    私利，利用工程施作之便盜採砂石，其行可議，惟盜採數量尚屬有限，及犯後飾
    詞卸責之態度等一切情狀，量處如主文所示之刑，並諭知易科罰金之折算標準。
據上論斷，應依刑事訴訟法第二百九十九條第一項前段，刑法第三百二十條第一項、
第四十一條第一項前段，罰金罰鍰提高標準條例第一條前段、第二條，判決如主文。
中      華      民      國      九十三      年      四    月      七    日
                         臺灣臺中地方法院刑事第十庭
                             審判長法  官  郭  瑞  祥
                                   法  官  黃  家  慧
                                   法  官  蔡  建  興
右正本證明與原本無異。
如不服本判決，應於判決送達後十日內向本院提出上訴狀，上訴於臺灣高等法院臺中
分院( 須附繕本 )。
                                   書記官
中    華    民    國      九十三      年       四      月     十二    日
附錄論罪科刑法條
刑法第三百二十條第一項：
意圖為自己或第三人不法之所有，而竊取他人之動產者，為竊盜罪，處五年以下有期
徒刑、拘役或五百元以下罰金。
